臺灣板橋地方法院民事裁定　　　　　 99年度消債更字第340號
聲　請　人　張懋根
上列當事人因消費者債務清理條例，聲請更生事件，本院裁定如
下：
    主  文
聲請駁回。
聲請程序費用由聲請人負擔。
    理  由
一、本件聲請意旨略以：聲請人曾向最大債權銀行台北富邦商業
    銀行（下稱富邦銀行）申請前置協商，因遭外賣債權扣薪三
    分之一，每月薪資僅剩新臺幣（下同）15,227元可供聲請人
    支配運用，除需支付聲請人本身基本開銷外，另每月有房租
    8,000元需繳付，無能力再負擔富邦銀行提供之任何還款條
    件，導致前置協商不成立。為此，聲請更生等語。
二、按債務人對於金融機構因消費借貸、自用住宅借款、信用卡
    或現金卡契約而負債務，在聲請更生或清算前，應提出債權
    人清冊，以書面向最大債權金融機構請求協商債務清償方案
    ，並表明共同協商之意旨，消費者債務清理條例第151條第1
    項定有明文。而消費者債務清理條例所定之前置協商程序，
    其立法目的係因債務人對於金融機構因消費借貸、自用住宅
    借款、信用卡或現金卡契約而負債務，其法律關係較單純明
    確，金融機構並已訂有債務協商機制，使債務人與多數債權
    人間能利用法院程序外解決之協商機制而自主解決其債務，
    如能協商成立，債務人或不須依本條例聲請更生或清算，可
    疏減法院負擔，有效分配司法資源，遂採行協商前置主義。
    債務人須盡己之力與最大債權金融機構謀求自主性的協議清
    償債務方案，若債務人於衡酌己身清償資力，提出符合正當
    性及合理性之清償計畫，卻不被最大債權金融機構所接受時
    ，債務人自得求助於法院，選擇向法院聲請更生或清算。反
    之，若債務人僅徒具形式提出協商聲請，而不以積極態度謀
    求解決清償債務方案；或事後又撤回協商之聲請；或債務人
    所提出之債務清償方案與其清償資力不具相當性與合理性時
    ，亦即在衡量債務人之負債原因、經濟收入情況、通常生活
    必要性之支出等客觀情狀後，債務人提出之清償計畫，並不
    符合比例原則之要求時，自不能認債務人已充分踐行法律所
    要求之協商程序；否則，若不問債務人之清償資力如何，概
    命最大債權金融機構必須接受清償條件，即難謂符合法律所
    定前置協商之精神。次按，債務人不能清償債務或有不能清
    償之虞者，得依本條例所定更生或清算程序，清理其債務，
    消費者債務清理條例第3 條定有明文。所謂「不能清償債務
    或有不能清償之虞者」，係指債務人欠缺清償能力，對於已
    屆清償期，且已受請求之債務之全部或主要部分，客觀上可
    預見其為一般且繼續的不能清償之財產狀態之謂。而清償能
    力係由財產、信用、勞力三者構成，雖無足夠財產，如有良
    好之信用、優良之技術或持續不斷之勞力，即屬有清償債務
    之可能。又聲請更生或清算不合程式或不備其他要件者，法
    院應以裁定駁回之，但其情形可以補正者，法院應定期間先
    命補正，復為同條例第8條所明定。
三、經查：
（一）聲請人前曾提出債權人清冊，依消費者債務清理條例第
      151條第1項規定，以書面向最大債權金融機構富邦銀行申
      請共同協商債務清償方案而協商不成立乙節，業據提出富
      邦銀行之前置協商不成立通知書為證。是本件聲請人向本
      院聲請更生，即應綜合聲請人目前之全部財產及收支狀況
      ，審究其是否符合「不能清償債務或有不能清償之虞」之
      要件，方為適法。
（二）本件聲請人既已負債大於資產，本應較一般人更為節約支
      出、撙節開銷，且聲請人並無其他變故等將致收入較低或
      支出較鉅之情形，是應以行政院主計處公布之97年度臺灣
      省每人每月最低生活費用9,829元作為其每月生活必要支
      出費用之計算標準。惟查，聲請人僅概括主張其每月生活
      必要支出費用為20,000元（其中包含房租8,000元），參
      酌前開行政院主計處公布之97年度臺灣省每人每月最低生
      活費用9,829元之計算標準，因上揭公布之最低生活費用
      即已包含一般人食、衣、住、行等各項生活必要費用在內
      ，是堪認聲請人所列其每月必要支出費用為20,000元部分
      ，係屬過高，而應以97年度臺灣省每人每月生活必要支出
      費用為9,829元計算之，方屬適當。
（三）又查，聲請人於協商當時每月薪資約為31,941元，此有聲
      請人提出之薪資明細表附卷可參，扣除其因遭外賣債權扣
      薪三分之一約10,647元及每月生活必要支出費用9,829元
      ，尚有餘額11,465元【計算式：31,941元－10,647元－9,
      829＝11,465元】。本院另依職權函詢富邦銀行其與聲請
      人申請債務協商進行情形如何，富邦銀行嗣於100年2月14
      日陳報狀中提出其與聲請人前置協商照會紀錄表，該紀錄
      表上載明「提供貳種方案：壹.利率4%，期數79期，月付
      金8,969元。貳.利率0%，期數125期，月付金5,000元。」
      。是聲請人每月尚餘11,465元，顯然已足負擔富邦銀行所
      提出之每月清償8,969元抑或5,000元之還款協商方案，且
      聲請人現年僅約42歲，正值青壯，距離勞動基準法第54條
      所定之強制退休年齡65歲，尚有約23年之工作時間，揆諸
      上揭說明，為有持續不斷之勞力，即屬有清償債務之可能
      。再者，聲請人於前置協商不成立之原因係「無法負擔任
      何還款條件」，有該通知書在卷可佐，亦難認聲請人有何
      還款誠意，復與前述消費者債務清理條例之立法意旨有違
      。此外，聲請人並未提出其他有何不能清償債務或有不能
      清償之虞之情事之證據。
（四）綜上所述，本件聲請人之每月收入扣除遭外賣債權扣薪三
      分之一後，既足以維持其基本生活履行最大債權金融機構
      提議之協商方案，難認其有何不能清償債務或有不能清償
      之虞之情事，自與消費者債務清理條例第3條所定要件不
      符，是其所為更生之聲請，與法未合，不應准許，爰裁定
      如主文。
中    華    民    國   100    年    4     月    27    日
                  民事第二庭    法  官  張谷輔
以上正本係照原本作成
如對本裁定抗告須於裁定送達後10日內向本院提出抗告狀，並應
繳納抗告費新台幣1,000元整。
中    華    民    國   100    年    4     月    27    日
                                書記官  尤秋菊